最高法院刑事判決　　　　　　九十四年度台上字第五二六九號
　　上　訴　人　乙○○
　　　　　　　　　　　　12樓（另案在台灣台北監獄執行）
　　　　　　　　甲○○
　　　　　　　　　　　　巷22.
上列上訴人等因違反藥事法案件，不服台灣高等法院中華民國九
十四年四月二十六日第二審判決（九十三年度上訴字第一七四一
號，起訴案號：台灣台北地方法院檢察署九十二年度偵字第一五
六二三號），提起上訴，本院判決如下：
    主  文
原判決撤銷，發回台灣高等法院。
    理  由
本件原判決認定上訴人甲○○明知陳寶文（經台灣高等法院台中
分院另案判刑，尚未確定）於台中市南屯區○○○路二六一巷一
號工廠內所製造含有第四級管制藥品硝甲西泮成分，俗稱「一粒
眠」之藥錠，屬未經核准，擅自製造之偽藥，竟基於意圖營利之
概括犯意，自民國九十二年四月間起至同年六月底止，連續十次
以每顆新台幣（下同）十八元之價格，在其台北縣五股鄉○○路
○段一八九巷二十二之七號住處附近，向陳寶文販入五千顆至一
萬五千顆不等之上開「一粒眠」偽藥，再販賣給楊雪翠等人。而
上訴人乙○○與楊雪翠（已經第一審通緝）明知甲○○所提供上
揭俗稱「一粒眠」之藥錠係偽藥，竟基於意圖營利之概括犯意聯
絡，推由楊雪翠自同年四月間起至六月底止，連續十次以電話聯
絡方式，以每顆二十元之價格，向甲○○販入五千顆至一萬顆不
等之「一粒眠」偽藥。甲○○將之送至乙○○、楊雪翠同居之台
北市○○○路○段四十號十一樓之十三處所，乙○○則以每次三
萬元至五萬元不等之代價，僱用知情且與之有犯意聯絡之蔡珠鳳
、蔡姍霓（以上二人均經第一審判刑確定）擔任車手，由楊雪翠
與蔡珠鳳及蔡姍霓等三人於原判決附表壹所示之日期，每次攜帶
一萬五千至二萬顆不等之「一粒眠」偽藥，至馬來西亞吉隆坡市
及新加坡等地，以每顆馬幣四元、坡幣一點八元（折合新台幣約
三十二元）之代價，販賣予當地不詳人士牟利。嗣於同年七月十
一日，經警於乙○○、楊雪翠同居處所搜扣得蔡珠鳳、蔡姍霓行
李箱內藏置「一粒眠」偽藥各二萬二千顆及一萬八千顆，並循線
查獲甲○○等情，因而撤銷第一審關於上訴人二人部分之科刑判
決，改判仍論處甲○○連續明知為偽藥而販賣罪刑；論處乙○○
共同連續明知為偽藥而販賣罪刑。固非無見。
惟查：(一)、刑事審判旨在實現刑罰權之分配的正義，故法院對有
罪被告之科刑，應符合罪刑相當原則，必輕重得宜，罰當其罪，
契合社會之法律感情，此所以刑法第五十七條明定科刑時應審酌
一切情狀，尤應注意該條所列十款事項，以為科刑輕重之標準。
同案各被告之犯罪情節不同，固得宣告不同之刑罰，但如所審酌
之事項大致相同，卻量處相異之刑罰，自應於判決理由內說明其
理由，否則難認符合比例原則，並有判決理由未備之違失。原判
決既同係「審酌被告甲○○、乙○○販賣偽藥數量不小、次數頻
繁，犯罪所生危害非輕」等相同事項，且又認「被告甲○○坦承
犯行，態度良好，被告乙○○犯後否認之犯罪後態度，及犯罪之
手段、品行、素行等一切情狀」（見原判決第八頁第一至四行）
，卻量處甲○○有期徒刑一年十月，乙○○有期徒刑一年六月，
但未見詳細說明其二人不同犯罪情狀，所經特加斟酌之理由，自
形式上觀察，是否符合比例原則，非無斟酌之餘地，亦有判決理
由未備之違誤。(二)、證據之取捨及事實之認定，固屬事實審法院
自由判斷之職權，但此項職權之行使，仍應受經驗法則及論理法
則之支配，否則其判決難認為適法。又科刑之判決書，須將認定
之犯罪事實詳記於事實欄，並於理由內說明其憑以認定之證據，
使事實認定與理由說明互相適合，方為合法。倘其事實認定與理
由說明不相一致，或事實或理由之記載前後齟齬，即屬判決理由
矛盾，當然為違背法令，均足構成撤銷之原因。原判決事實欄記
載「乙○○、楊雪翠……基於意圖營利之概括犯意聯絡，推由楊
雪翠自九十二年四月間起至同年六月底止，連續十次……向甲○
○販入五千顆至一萬顆不等之一粒眠偽藥，……而後……推由楊
雪翠與蔡珠鳳及蔡姍霓等三人於（原判決）附表壹所示之日期，
每次攜帶一萬五千顆至二萬顆不等之一粒眠偽藥，至……馬來西
亞吉隆坡市及新加坡等地……」（見原判決第二頁第三至十五行
），理由內則籠統說明係依憑乙○○、甲○○、楊雪翠、蔡珠鳳
、蔡姍霓之警詢及偵訊中供述，作為認定之依據（見原判決第五
頁第二至九行），但就時間而言，乙○○供稱係自九十二年二月
起開始向甲○○販入偽藥（見第一五六二三號偵查卷第七十五頁
正面），楊雪翠則謂係自九十二年四月間起，至九十二年六月下
旬止（見同上卷第十七頁背面、第七十六頁正面），甲○○卻先
指為自九十一年底起，又改稱自同年十一月開始（見同上卷第二
十六頁正面、第七十八頁背面）；就販入次數而言，乙○○供稱
計十次（見同上卷第十三頁正面），楊雪翠謂係二、三十次（見
同上卷第十七頁背面），甲○○先供述為十次，後改稱十餘次（
見同上卷第二十六頁正面、第七十八頁正面）；就販入數量而言
，乙○○謂每次販入一萬五千至二萬顆（以其所稱交易十次計算
，則總數應為十五萬至二十萬顆），楊雪翠則稱共為十一萬顆，
均各有不同，原判決悉予採擷，已有證據上理由矛盾之違失。復
就原判決援引楊雪翠與蔡珠鳳之入出境紀錄，作為認定其二人攜
偽藥前往國外地區販賣之證據以觀，該二人第一次出境日期為九
十二年四月一日出境（見原判決第九頁附表壹編號一），則認定
上訴人二人第一次分別意圖營利而販入之時間係於同年四月間，
是否符合經驗法則及論理法則？亦非無斟酌之餘地。且該入出境
紀錄計有九次之多，原判決既認定每次攜帶出境之偽藥數量為一
萬五千至二萬顆，縱以最小數目計算結果，當為十三萬五千顆，
再加上此次查獲之四萬顆，則共計應達十七萬五千顆，即與上揭
楊雪翠、乙○○所供數量不符，究竟何者為是？自有查明之必要
。再原判決認定此次查獲數量共為四萬顆，乃又認定其包裝盒計
如其附表貳所載，但該附表貳總數似為四萬二千三百九十顆，二
者亦有齟齬。原審就上揭疑義，未遑查明，遽行判決，且僅宣告
沒收三萬九千九百九十顆（扣除鑑驗十顆），均有證據調查未盡
之違誤。以上，或係上訴意旨所指摘，或屬本院得依職權調查之
事項，應認原判決具有撤銷發回更審之原因。
據上論結，應依刑事訴訟法第三百九十七條、第四百零一條，判
決如主文。
中　　華　　民　　國　九十四　年　　九　　月　二十二　日
                      最高法院刑事第九庭
                          審判長法官  張　淳　淙
                                法官  張　春　福
                                法官  呂　丹　玉
                                法官  洪　昌　宏
                                法官  林　勤　純
      本件正本證明與原本無異
                                      書  記  官
中　　華　　民　　國　九十四　年　　九　　月　二十六　日
                                                Ａ
